【裁判字號】    89,易,2983
【裁判日期】    900313
【裁判案由】    違反建築法
【裁判全文】
臺灣桃園地方法院刑事判決                        八十九年度易字第二九八三號
    公  訴  人  臺灣桃園地方法院檢察署檢察官
    被      告  甲○○
右列被告因違反建築法案件，經檢察官提起公訴（八十九年度偵字第一０九五０號）
，本院判決如左：
        主  文
甲○○共同違反依建築法規定停止供水或供電之建築物，非經縣主管建築機關審查許
可，不得擅自使用之規定，未經許可擅自使用，處罰金新台幣貳拾伍萬元，如易服勞
役，以罰金總額與六個月之日數比例折算；又共同違反依建築法規定停止使用之建築
物，非經許可不得擅自使用之規定，未經許可擅自使用，經制止不從，處罰金新台幣
貳拾伍萬元，如易服勞役，以罰金總額與六個月之日數比例折算；應執行罰金新台幣
肆拾捌萬元，如易服勞役，以罰金總額與六個月之日數比例折算。
        事  實
一、甲○○係桃園縣桃園市○○路二百四十五號二樓「法蘭斯ＰＵＢ」負責人，乙○
    ○（未據起訴）則擔任該ＰＵＢ之店長，實際管理該店之經營業務，渠二人基於
    共同之犯意聯絡，將上揭建築物違規供特種營業餐飲店使用，經桃園縣政府工務
    局檢查因使用用途與原核准項目不符，於民國八十八年七月五日為警查獲，並經
    主管機關桃園縣政府工務局，分別於八十八年九月七日八八桃縣工建（戊）字第
    九六００號函裁處罰鍰新台幣（下同）十二萬元，並勒令停止使用上開建築物，
    詎拒不從命，繼續營業使用該建築物，而於八十八年十一月十七日經主管機關桃
    園縣工務局會同自來水公司及電力公司執行停止供水、供電在案，詎甲○○、乙
    ○○拒不遵守前開命令，復另行起意，未經主管機關許可即擅自使用並接水、電
    營業，而於八十九年二月十七日再度為主管機關查獲，又經桃園縣政府工務局，
    於同年三月二十七日再以八九桃縣工建（戊）字第一六六九號依法勒令停止使用
    及罰款十八萬元後，仍不從命，於八十九年二月二十九日為警臨檢查獲繼續使用
    該建築物營業，並經主管機關桃園縣政府工務局，於八十九年三月二十日以八九
    桃縣工建（戊）字第二０二五號函裁處罰鍰二十四萬元，並勒令停止使用上開建
    築物，詎拒不從命，又於八十九年四月二十八日為警臨檢查獲繼續使用該建築物
    營業，並經主管機關桃園縣政府工務局，於八十九年七月十四日以八九桃縣工建
    （稽）字第０二三二號函裁處罰鍰三十萬元，並勒令停止使用上開建築物。
二、案經桃園縣政府工務局函請台灣桃園地方法院檢察署檢察官偵查起訴。
        理  由
一、訊據被告甲○○矢口否認有前開犯行，辯稱：伊並非法蘭斯ＰＵＢ之實際負責人
    云云。惟查，被告確係法蘭斯ＰＵＢ之負責人，並非頂替之人頭等情，業據其於
    警、偵訊中坦承不諱，核與證人即該ＰＵＢ員工張傳明及乙○○證述相符。被告
    復於本院審理中自承：渠有投資二十萬元，該店每日營業額約一萬多元等語（見
    本院九十年三月一日審理筆錄），核其所投資之資本高達二十萬元，豈可能絲毫
    不理會該店經營情況？又其於八十八年七月九日、八十九年五月十日，經警查獲
    後分別所製作之警訊筆錄，就該店之經營情況復供述明確，實難對該店違規經營
    之事實諉為不知。且查，依據桃園縣警察局八十八年七月五日對上開建築物實施
    臨檢之調查筆錄可知，當時受檢查之負責人即為被告甲○○，又依桃園縣警察局
    桃園分局八十九五月十二日桃警分行字第一八四三０號函可知，該分局於八十九
    年四月二十八日又查獲上開建築物違規使用，而建請桃園縣政府工務局執行斷水
    斷電處分，而當時之現場負責人亦為甲○○，故被告所辯其不知情等語顯係卸責
    之詞，不足採信。此外本案復經台灣桃園地方法院檢察署檢察官會同電力公司及
    自來水公司前往上址勘驗，被告係利用同一樓層第二四七號及第二四五號之水、
    電營業，此有勘驗筆錄一紙在卷可稽。並有八十九年一月十且有自來水公司手提
    抄表機系統用戶資料維護作業表、電力公司基本資料表、桃園縣政府八十八年九
    月七日八八桃縣工建（戊）字第九六００號、八十八年九月三日八八桃縣工建（
    戊）字第一一三六五號、八十八年十二月一日八八桃縣工建（戊）字第一五二七
    七號、八十九年三月二十七日八九桃縣工建（戊）字第一六六九號、八十九年三
    月二十日八九桃縣工建（戊）字第二０二五號、八十九年五月二十六日八九桃縣
    工建（戊）字第四０五八號、八十九年七月十四日八九桃縣工建（稽）字第０二
    三二號函及違反社會秩序維護法案件現場記錄三紙、照片影本五張、桃園縣建築
    物公共安全構造及設備檢（複）查記錄表二紙可資佐證。是本件事證明確，被告
    犯嫌洵堪認定。
二、被告未經縣主管機關審查許可，擅自使用經依建築法規定停止供水、供電之建築
    物部分，係犯建築法第九十四條之一之罪。另其未經許可，擅自使用依建築法規
    定停止使用之建築物，經制止猶不從部分，則犯同法第九十四條之罪。又被告經
    制止而不從猶擅自使用依法規定停止使用建築物之行為，要與其擅自使用經停止
    供水、供電建物之行為非屬同時為之，自難以一行為視之。則渠等行為時間既先
    後有異，犯意自屬各別，是被告所犯上揭二罪，其構成要件互異且犯意各別，自
    應分論併罰。公訴人指被告係以一行為同時觸犯該二罪名，為想像競合犯云云，
    容有未洽，附此敘明。被告甲○○、乙○○二人間就上揭犯行，有犯意之聯絡及
    行為之分擔，皆為共同正犯。爰審酌被告犯罪目的、動機、手段、所生危害，迭
    經數次查獲違規使用建物並經制止後，猶執意使用，直視法令及政府之公權力為
    無物，玩忽、蔑視法律之尊嚴，惡性甚重及其犯後態度等一切情狀各量處如主文
    所示之刑及諭知易服勞役之折算標準，並各定其應執行刑及易服勞役之折算標準
    。
三、乙○○自承為該店之店長，負責該店實際經營業務，其所涉建築法刑責，宜由檢
    察官另行偵處，附此敘明。
據上論斷，應依刑事訴訟法第二百九十九條第一項前段，建築法第九十四條、第九十
四條之一，刑法第十一條前段、第二十八條、第四十二條第三項、第五十一條第七款
，罰金罰鍰提高標準條例第二條，判決如主文。
本案經檢察官鄭重文到庭執行職務
中      華      民      國    九十      年      三      月     十三     日
                                          臺灣桃園地方法院刑事第一庭
                                                  法  官  陳永來
右正本證明與原本無異。
如不服本判決，應於判決送達後十日內向本院提出上訴狀( 應附繕本 )，上訴於
臺灣高等法院。
                                                  書記官   洪明媚
中      華      民      國     九十     年      三      月     十三    日
附論罪科刑依據之法條：
建築法第九十四條：
依本法規定停止使用之建築物，非經許可不得擅自使用；未經許可擅自使用經制止不
從者，科三萬元以下罰金。


司法院資訊處製作；財團法人民間司法改革基金會備份。
